---
title: "Teste de médias com ggboxplot"
description: "Inserir teste de médias no grafico de box plot com package 'ggpubr'"
author script: 
  - name: "Ítalo Marques-Monteiro"
     github: https://github.com/italomarquesmonteiro
     kaggle: https://www.kaggle.com/talomarquesmonteiro
     linkedin: linkedin.com/in/ítalo-monteiro-0b2516144
     lattes: http://lattes.cnpq.br/7174985368517137
     orcid_id: https://orcid.org/0000-0003-4367-1034
affiliation: Anhanguera College  
        - Department: Veterinary Medicine
date: "2022-06-01"
output: html_document
---

```{r setup, include=FALSE}
knitr::opts_chunk$set(echo = TRUE)
```

*package* [{`tidyverse`}](https://www.tidyverse.org) possui um ecossistema de packages:
                           ->[{`ggplot2`}](https://ggplot2.tidyverse.org/).
                            ->[{`tibble`}](https://tibble.tidyverse.org/).
                             ->[{`tidyr`}](https://tidyr.tidyverse.org/).
                              ->[{`dplyr`}](https://dplyr.tidyverse.org/).
                               ->[{`readr`}](https://readr.tidyverse.org/).
                                ->[{`purrr`}](https://purrr.tidyverse.org/).
                                 ->[{`forcats`}](https://forcats.tidyverse.org/).

*package* [{`ggpubr`}](https://rpkgs.datanovia.com/ggpubr/) fornece algumas funções fáceis de usar para criar e personalizar gráficos prontos para publicação baseados em 'ggplot2'

package
```{r}
library(tidyverse)
library(ggpubr)
```

[{`rnorm`}](https://stat.ethz.ch/R-manual/R-devel/library/stats/html/Normal.html)
    -> O comprimento do resultado é determinado por `n` para *rnorm* e é o máximo dos comprimentos dos argumentos numéricos para as outras funções.

criando números aleatórios com ditribuições normais
```{r}
var1 <- rnorm(100, 10)
var2 <- rnorm(100, 5)
var3 <- rnorm(100, 3)
```

[{`pivot_longer()`}](https://tidyr.tidyverse.org/reference/pivot_longer.html?q=PIVOT_LONGER#null)
    -> "alonga" os dados, aumentando o número de linhas e diminuindo o número de colunas. 
    -> A transformação inversa é *pivot_wider()*

criar conjunto de dados
```{r}
dataset <- tibble::tibble(var1, var2, var3)
dataset <- dataset |>
    tidyr::pivot_longer(
        cols = everything(),
        names_to = "x",
        values_to = "y")
dataset
```

modelo ANOVA
```{r}
modelo <- aov(y ~ x, data = dataset)
summary(modelo)

TukeyHSD(modelo, "x", ordered = TRUE)
plot(TukeyHSD(modelo, "x"))
```

[{`stat_compare_means()`}](http://rpkgs.datanovia.com/ggpubr/reference/stat_compare_means.html) 
    -> *definição* uma cadeia de caracteres indicando qual método deve ser usado para comparar médias.
    -> *method* = Os métodos permitidos são: 
                                            t.test, 
                                            wilcox.test, 
                                            anova, 
                                            kruskal.test
[{`ggboxplot`}](http://rpkgs.datanovia.com/ggpubr/reference/ggboxplot.html)
```{r}
figure_ggboxplot <- dataset |>
    ggboxplot(x = "x", y = "y", fill = "x") +
    stat_compare_means(method = "t.test", comparisons = list(
        c("var1", "var2"),
        c("var2", "var3"),
        c("var1", "var3"))) +
    theme(legend.position = "right") +
    theme_bw() +
    labs(fill = "Variable") +
    labs(x = "Variable x", y = "Variable y") +
    theme(legend.title = element_text(size = 16),
        legend.text = element_text(size = 14),
        axis.title.x = element_text(size = 16),
        axis.title.y = element_text(size = 16),
        axis.text.y = element_text(size = 13,
            color = "black"), 
        axis.text.x = element_text(size = 12,
            color = "black")) +
  annotate("text",
                x = 3,
                y = 16,
                label = "t.test",
                color = "black")
figure_ggboxplot

ggsave("figure_ggboxplot.png",
    plot = figure_ggboxplot,
    dpi = 600, 
    width = 7, 
    height = 5)
```